【裁判字號】    97,交聲,169
【裁判日期】    970821
【裁判案由】    違反道路交通管理處罰條例聲明異議
【裁判全文】
台灣基隆地方法院交通事件裁定         97年度交聲字第169號
移送機關即  台北市交通事件裁決所
原處分機關
異  議  人  甲○○
即受處分人
                    國民
上列異議人即受處分人因違反道路交通管理處罰條例聲明異議案
件，對於臺北市交通事件裁決所於中華民國97年5月8日所為之處
分（原處分案號：北市裁二字第裁22-AEW105187號）聲明異議，
本院裁定如下：
    主  文
異議駁回。
    理  由
壹、異議意旨
    異議意旨略以：異議人即受處分人甲○○於民國97年4 月28
    日上午8 時30分許，在台北市○○區○○路三段南湖大橋下
    方南向北之車道上，坐在其9405-KL 號自用小客車駕駛座上
    ，警察欲對其施以呼氣酒精濃度測試，異議人拒絕接受酒精
    濃度測試，經警當場舉發，經原處分機關裁罰新台幣（下同
    ）6 萬元，並吊銷駕駛執照，且3 年內不得考領駕駛執照；
    惟異議人辯稱其與友人相約至內湖一家ＫＴＶ唱歌，因路不
    熟悉，找不到該ＫＴＶ，乃將汽車停放路邊，再搭乘計程車
    前往該ＫＴＶ；因有小酌，不敢開車，才坐在車上休息，直
    到被警察叫醒；其並未開車，當然不必接受酒測。為此而聲
    明異議，請求撤銷原處分，改諭知為不罰云云。
貳、駁回理由
一、法律規定
    按「汽車駕駛人有下列情形之一者，不得駕車：二、飲用酒
    類或其他類似物後其吐氣所含酒精濃度超過每公升0.25毫克
    或血液中酒精濃度超過百分之0.05以上」，道路交通安全規
    則第114 條第2 款定有明文。其次，依道路交通管理處罰條
    例第35條第1 項規定：「汽車駕駛人，駕駛汽車經測試檢定
    有下列情形之一者，處新台幣15,000元以上60,000元以下罰
    鍰，並當場移置保管該汽車及吊扣其駕駛執照一年；因而肇
    事致人受傷者，並吊扣其駕駛執照二年；致人重傷或死亡者
    ，吊銷其駕駛執照，並不得再考領：一、酒精濃度超過規定
    標準。二、吸食毒品、迷幻藥、麻醉藥品及其相類似之管制
    藥品。」再者，汽車駕駛人拒絕接受酒精濃度測試之檢定者
    ，處6 萬元罰鍰，並當場移置保管該汽車及吊銷該駕駛執照
    ，且3 年內不得考領駕駛執照，道路交通管理處罰條例第35
    條第4 項前段及第67條2 項前段分別規定甚詳。
二、本案情形
    本院基於下列理由，認為異議人之違規事實明確，應受處罰
    ；移送機關之前開處分並無違誤，應予維持；異議人之聲明
    異議為無理由，應予駁回：
１、警察執法
    警察職權行使法第8 條規定：「警察對於已發生危害或依客
    觀合理判斷易生危害之交通工具，得予以攔停並採行下列措
    施：一、要求駕駛人或乘客出示相關證件或查證其身分。二
    、檢查引擎、車身號碼或其他足資識別之特徵。三、要求駕
    駛人接受酒精濃度測試之檢定。警察因前項交通工具之駕駛
    人或乘客有異常舉動而合理懷疑其將有危害行為時，得強制
    其離車；有事實足認其有犯罪之虞者，並得檢查交通工具。
    」
２、本院心證
Ａ、異議人確於前開時間及地點，在其小客車駕駛座上睡著，為
    警叫醒，因拒絕酒精濃度測試而違舉發等事實，業據異議人
    於異議狀及卷附台北市交通違規事件裁決所交通違規案件陳
    述書上陳述甚明，並有台北市政府警察局舉發違反道路交通
    管理事件通知書及載明「拒簽」之酒測值表各一紙在卷可稽
    ，其事實自堪認定。所餘者，異議人抗辯其並未有駕駛行為
    ，故而有權拒絕酒測一節，是否有理而已。
Ｂ、異議人之小客車停於車道上，妨害交通，經民眾檢舉，執勤
    警員到場後，發現被告坐於駕駛座上，未繫安全帶，手放置
    於方向盤上，該車引擎發動中，經警叫醒後，發現其身上散
    發酒氣，在確認其已飲酒結束逾15分鐘以上，且無服用含有
    酒精成分之物品，並告知相關規定後，要求其酒精濃度檢測
    ，被告拒絕檢測並拒簽名等情，卷附台北市政府警察局內湖
    分局97年4 月28日北市警內分交字第09735557700 號函記之
    甚明，異議人對之亦無爭執。準此，衡之社會常態，異議人
    行駛該車至該處，因不勝酒力，而在車上睡著之可能性甚高
    ，警察據報後到場，要求異議人進行酒測，並非無因，屬於
    合法之行為；警察職權行使法第8 條雖有對交通工具得予以
    「攔停」之規定，然並非謂車輛一定要在行駛中被「攔停」
    ，始得進行酒精濃度測試，蓋若如此解釋，則酒後駕駛車輛
    遇見前有警察臨檢而暫停路邊，或是遇見紅燈或堵車之情狀
    ，並無「攔停」之問題，豈非警察皆不得進行酒精濃度測試
    ？因此，異議人既有前述可疑為酒後駕駛之情狀，警察自得
    對之進行酒精濃度測試，警察之要求並不違背前述警察職權
    行使法之規定，惟異議人竟拒絕接受酒精濃度測試，即已該
    當前述汽車駕駛人拒絕接受酒精濃度測試之違規行為。綜上
    ，異議人有可疑為酒後駕駛車輛之行為，經警叫醒並依據警
    察職權行使法之規定，要求其接受酒精濃度測試，惟異議人
    竟無故而拒絕之，是以移送機關依據道路交通管理處罰條例
    第35條第4 項、第67條第2 項等規定，裁處其罰鍰6 萬元，
    並吊銷駕駛執照，且3 年內不得考領駕駛執照，認事用法均
    無違誤。
Ｃ、申言之，進行酒測之後，異議人仍有權抗辯其並無駕駛行為
    ，乃其無故拒絕酒精濃度測試，警察對之當場舉發，自屬合
    法之行為。綜上，異議人之違規行為應堪認定。
、據上論斷
    依道路交通案件處理辦法第19條，裁定如主文。
中    華    民    國    97    年    8     月    21    日
                  交通法庭法  官  陳  志  祥
以上正本證明與原本無異。
如不服本裁定，應於收受送達後5 日內，向本院提出抗告狀，敘
述抗告之理由，抗告於台灣高等法院。
中    華    民    國    97    年    8     月    21    日
                          書記官  王  月  娥


司法院資訊處製作；財團法人民間司法改革基金會備份。
